臺灣桃園地方法院刑事判決
111年度簡上字第160號
上  訴  人  臺灣桃園地方檢察署檢察官
被      告  周芳儀


上列上訴人因被告詐欺案件，不服本院中華民國111年1月22日所
為109年度壢簡字第2395號第一審刑事簡易判決（聲請簡易判決
處刑案號：109年度偵字第26885號，移送併辦案號：臺灣桃園地
方檢察署109年度偵字第27847號、109年度偵字第36608號、臺灣
苗栗地方檢察署109年度偵字第5986號），提起上訴，本院管轄
之第二審合議庭判決如下：
    主  文
原判決撤銷。
周芳儀幫助犯洗錢防制法第十四條第一項之洗錢罪，處有期徒刑
參月，併科罰金新臺幣參萬元，罰金如易服勞役，以新臺幣壹仟
元折算壹日。緩刑參年。
    犯罪事實
一、周芳儀能預見若將自己之金融機構帳戶提供予陌生之他人使
    用，可能淪為他人實行詐欺及洗錢犯罪之工具，竟仍基於縱
    若有人持其所交付之金融帳戶之存摺、提款卡及密碼犯詐欺
    取財罪及遮斷資金流動軌跡、隱匿詐欺犯罪所得之去向而逃
    避國家追訴處罰效果，亦不違背其本意之不確定幫助故意，
    於民國109年3月18日晚間10時38分許，在址設桃園市○○區○○
    ○街000號1樓之全家便利超商中壢福爵店，將其所申辦之永
    豐商業銀行帳號000-00000000000000號帳戶（下稱永豐商銀
    帳戶）、台新國際商業銀行股份有限公司帳號000-00000000
    000000號帳戶（下稱台新商銀帳戶）之存摺、金融卡，以便
    利超商店到店寄送之方式，寄送至址設臺中市○區○○路00號
    之全家便利超商草悟道店予真實姓名年籍不詳之人收受，並
    依照該真實姓名年籍不詳之人之指示變更上開帳戶之金融卡
    密碼。嗣該真實姓名年籍不詳之人取得周芳儀所交付永豐商
    銀帳戶、台新商銀帳戶之存摺、金融卡及密碼後，即與所屬
    詐欺集團成員共同意圖為自己不法之所有，基於詐欺取財及
    洗錢之犯意聯絡，分別於如附表所示詐騙時間，以如附表所
    示詐騙方式，向如附表所示之穆志南、呂銘倫、陳貞仁、蔡
    婉玉、許祐寧詐騙，致穆志南、呂銘倫、陳貞仁、蔡婉玉、
    許祐寧陷於錯誤，依該詐騙集團成員指示，將如附表所示之
    金額匯至如附表所示之周芳儀名下之帳戶內，旋由該詐欺集
    團成員提領一空，並掩飾前開詐欺取財犯罪所得去向，而難
    以追查。
二、案經穆志南訴由臺南市政府警察局新化分局、呂銘倫訴由高
    雄市政府警察局前鎮分局暨桃園市政府警察局中壢分局移送
    臺灣桃園地方檢察署檢察官偵查後聲請以簡易判決處刑；陳
    貞仁訴由高雄市政府警察局前鎮分局暨桃園市政府警察局中
    壢分局移送臺灣桃園地方檢察署檢察官偵查後移送併辦；蔡
    婉玉訴由高雄市政府警察局湖內分局移送臺灣新北地方檢察
    署檢察官呈請臺灣高等檢察署檢察長令轉臺灣桃園地方檢察
    署檢察官偵查後移送併辦；許祐寧訴由臺北市政府警察局大
    安分局報告臺灣雲林地方檢察署檢察官呈請臺灣高等檢察署
    檢察長令轉臺灣苗栗地方檢察署檢察官偵查後移送併辦。
    理  由
壹、程序部分：
一、按被告於第二審經合法傳喚，無正當之理由不到庭者，得不
    待其陳述，逕行判決；又對於簡易判決處刑不服而上訴者，
    得準用前揭規定，刑事訴訟法第371條、第455條之1第3項分
    別定有明文。查被告周芳儀業經本院合法傳喚，無正當理由
    未到庭，有被告於本院準備程序中所陳報之住所資料、本院
    111年11月3日下午2時30分行審理程序傳票已合法送達至被
    告住所之送達證書、本院於111年11月3日下午2時30分行審
    理程序之刑事報到單（見本院簡上卷第57頁、第75頁、第91
    頁）在卷可佐，並經本院聯繫被告，其業已瞭解無正當理由
    未到庭本院將行一造辯論判決（見本院簡上卷第71頁），爰
    不待其陳述而為一造辯論判決。
二、本院以下所引用被告以外之人於審判外之陳述，被告業於本
    院準備程序訊問中陳明：證據能力均不爭執，均同意作為本
    案證據使用等語明確（見本院卷簡上卷第61頁至第62頁），
    又公訴人於本院審判期日亦表示無意見而不予爭執（見本院
    簡上卷第96頁至第101頁），本院審酌前開證據資料製作時
    之情況，尚無違法取得及證明力明顯過低之瑕疵，認以之作
    為證據應屬適當，故前開證據資料均有證據能力。
三、本判決所引用之非供述證據部分，與本案均有關聯性，亦無
    證據證明係實施刑事訴訟程序之公務員以不法方式所取得，
    依刑事訴訟法第158條之4之反面解釋，當有證據能力。
貳、實體部分：
一、得心證所憑之依據及理由
（一）上揭犯罪事實，業據被告周芳儀於偵訊及原審調查程序及
      本院準備備程均坦承不諱（見桃園地檢109年度偵字第268
      85號卷第87頁至第89頁、苗栗地檢109年度偵字第5986號
      卷第13頁至第15頁、本院109年度壢簡字第2395號卷第73
      頁至第76頁、第107頁至第11頁，本院卷第60頁），並據
      證人即告訴人穆志南、呂銘倫、陳貞仁、蔡婉玉及許祐寧
      於警詢時指述綦詳（見桃園地檢109年度偵字第26885號卷
      第23頁至第27頁、第45頁至第47頁、109年度偵字第27847
      號卷第83頁至第87頁、新北地檢109年度偵字第30074號卷
      第14頁至第15頁、雲林縣警察局北港分局刑案偵查卷宗第
      23頁至第27頁），復有台新國際商業銀行109年4月22日台
      新總作文字第1090007910號函暨開戶資料、交易明細、10
      9年6月20日台新作文字第10912061號函暨開戶資料、交易
      明細、金融資料查詢作心詢字第1090406112號函暨永豐商
      業銀行客戶基本資料表、交易明細、金融資料查詢作心詢
      字第1091127101號函暨客戶基本資料表、交易明細、全家
      便利超商代收繳款證明、貨件配送進度查詢各1份（見新
      北地檢109年度偵字第30074號卷第16頁至第18頁反面、桃
      園地檢109年度偵字第27847號卷第137頁至第149頁、雲林
      縣政府警察局北港分局刑案偵查卷宗第35頁及反面、桃園
      地檢109年度偵字第26885號卷第17頁至第19頁、本院109
      年度壢簡字第2395號卷第31頁至第35頁），並有告訴人穆
      志南之郵政自動櫃員機交易明細、臺南市政府警察局新化
      分局新化派出所受理詐騙帳戶通報警示簡便格式表、受理
      各類案件紀錄表、受理刑事案件報案三聯單、金融機構聯
      防機制通報單各1份、告訴人呂銘倫之高雄銀行自動櫃員
      機交易明細表、內政部警政署反詐騙諮詢專線紀錄表、高
      雄市政府前鎮分局草衙派出所受理詐騙帳戶通報警示簡便
      格式表、受理各類案件紀錄表、受理刑事案件報案三聯單
      、金融機構聯防機制通報單各1份、告訴人陳貞仁之內政
      部警政署反詐騙諮詢專線紀錄表、玉山銀行交易明細、高
      雄市政府警察局前鎮分局瑞隆派出所受理各類案件紀錄表
      、受理刑事案件報案三聯單各1份、高雄市政府警察局前
      鎮分局瑞隆派出所受理詐騙帳戶通報警示簡便格式表2紙
      、金融機構聯防機制通報單2紙、手機截圖4張、告訴人蔡
      婉玉之高雄市政府警察局湖內分局湖內派出所陳報單、受
      理刑事案件報案三聯單、受理各類案件紀錄表、內政部警
      政署反詐騙諮詢專線紀錄表、元大銀行自動櫃員機交易明
      細表各1份、告訴人許祐寧之臺北市政府警察局大安分局
      瑞安街派出所受理詐騙帳戶通報警示簡便格式表、受理刑
      事案件報案三聯單、華南銀行自動櫃員機交易明細表各1
      份、網路銀行交易明細2紙在卷可佐（見桃園地檢109年度
      偵字第26885號卷第31頁至第39頁、第49頁、第55頁至第6
      5頁、109年度偵字第27847號卷第95頁及反面、第107頁至
      第109頁、第123頁至第135頁、新北地檢109年度偵字第30
      074號卷第35頁至第38頁反面、第40頁、雲林縣警察局北
      港分局刑案偵查卷宗第29頁至第30頁、第65頁、第69頁至
      第71頁），足認被告前開出於任意性之自白，與事實相符
      ，應堪採信。
（二）按刑法上之故意，分為直接故意與不確定故意（間接故意
      ），所謂不確定故意，係指行為人對於構成犯罪之事實，
      預見其發生而其發生並不違背其本意者，刑法第13條第2
      項定有明文。依照目前金融機構接受客戶申請一般存款帳
      戶之現況，絕大多數未有條件限制，亦無需要任何費用，
      即可辦理金融帳戶使用，因此，如非基於特殊事由，實無
      使用他人金融帳戶之必要。而金融機構帳戶事關存戶個人
      財產權益之保障，具個人專屬性，若與存戶之金融卡及密
      碼結合，私密性更高，倘有不明來源金錢存入，將攸關個
      人法律上之責任，故除非與本人具密切親誼或信賴關係者
      ，難認有何流通使用之可能，一般人均有妥為保管防阻他
      人任意使用之認識，縱偶因特殊情況須將金融卡及密碼交
      付他人，亦必深入瞭解對方之背景、可靠性及用途，確認
      無誤後方提供使用，始符常情，況且長年來利用人頭帳戶
      遂行詐欺等財產犯罪案件層出不窮，廣為大眾媒體所報導
      ，政府機關亦不斷加強宣導民眾防範詐騙之知識，而民眾
      應該謹慎控管己有金融帳戶，切勿出賣或交付個人金融帳
      戶，以免淪為詐騙集團之幫助工具，亦經媒體、政府機關
      及各金融機構多所宣導。是依當前社會一般人之智識程度
      與生活經驗，對於非依正常程序要求提供金融帳戶金融卡
      及密碼者，均能預見係為取得人頭帳戶供作犯罪工具使用
      ，倘遇有收集他人金融帳戶做為不明用途使用，極易判斷
      應係意圖使用他人金融帳戶，供作詐欺犯罪使用等節，已
      屬一般之生活經驗與通常事理，並為公眾周知之事。經查
      ，被告於警詢、偵訊及原審調查程序迭次皆供稱其於109
      年3月中旬，瀏覽網路看見臉書社團刊登代工之工作，對
      方與其聯繫，並告知其因為代工工作已經額滿，將提供另
      一份關於提供金融卡帳戶以利對方申請遊戲帳號之工作，
      而其所獲利之金額每個月會先匯入至其帳戶內，獲利金額
      不一定，其便將永豐商銀帳戶、台新商銀帳戶之存摺、金
      融卡以店到店之方式寄給對方，並聽從對方之指示變更金
      融卡之密碼，其帳戶本來剩新臺幣（下同）2,000多元，
      有提領一些出來，因為覺得有點怕怕的，其並不知悉對方
      之姓名、年籍資料等語（見新北地檢109年度偵字第30074
      號卷第7頁至第9頁、雲林縣警察局北港分局刑案偵查卷宗
      第10頁至第14頁、桃園地檢109年度偵字第26885號卷第7
      頁至第9頁反面、第87頁至第89頁、苗栗地檢109年度偵字
      第5986號卷第13頁至第15頁、本院109年度壢簡字第2395
      號卷第73頁至第76頁、第107頁至第110頁），顯然被告並
      不認識該名提供代工工作之人，且未經任何查證，即率爾
      提供其申辦之永豐商銀帳戶、台新商銀帳戶之存摺、金融
      卡，甚至聽從對方指示變更上開帳戶之金融卡密碼，一般
      心智健全之成年人均應可合理懷疑該人取得其帳戶可能係
      為從事財產犯罪（如詐欺取財）之非法使用，衡酌被告與
      該名提供工作之人，僅係見對方以通訊軟體臉書刊登廣告
      ，對於對方之真實姓名年籍、地址，均一無所知，則被告
      對於其所有之帳戶資料交付後，對方是否供合法使用此情
      無從掌握，甚至帳戶資料是否得以索回亦缺乏擔保，惟被
      告率然不顧，即配合提供帳戶資料甚至變更金融卡密碼，
      可徵被告主觀上對於帳戶交付後，該取得帳戶者如何使用
      ，以及進入帳戶之資金，究屬合法資金來源或屬非法詐欺
      所得，顯然均無異議並予以容任，況果如被告於原審調查
      程序一度辯稱其提供帳戶目的係因為對方稱此舉較便於薪
      資轉帳云云（見原審卷第108頁），然被告依對方指示提
      供金融卡甚至變更密碼，反讓對方得以任意提領其帳戶內
      之薪資，顯與常情不符。準此，被告能預見若將自己之金
      融機構帳戶提供予陌生之他人使用，可能淪為他人實行詐
      欺及洗錢犯罪之工具，竟仍基於縱若有人持其所交付之金
      融帳戶之存摺、金融卡及密碼犯詐欺取財罪及遮斷資金流
      動軌跡、隱匿詐欺犯罪所得之去向而逃避國家追訴處罰效
      果，亦不違背其本意之不確定幫助故意甚明。
（三）綜上所述，本案事證明確，被告上開幫助詐欺及幫助洗錢
      之犯行堪以認定，應依法論科。
二、論罪科刑及撤銷改判之理由
（一）被告將永豐商銀、台新商銀帳戶之存摺、金融卡交予真實
      姓名年籍不詳之人，其固未參與後續之詐欺及提領款項之
      行為，無從成立詐欺取財罪及洗錢罪之直接正犯，然該真
      實姓名年籍不詳之人所屬詐欺集團成員取得前開銀行帳戶
      後，以前開銀行帳戶分別對告訴人穆志南、呂銘倫、陳貞
      仁、蔡婉玉、許祐寧施以詐術，致其等陷於錯誤，而各將
      附表匯款金額欄內所示金額，分別匯入被告所提供上開金
      融帳戶內，旋即遭詐欺集團成員提領一空，並掩飾前開詐
      欺取財罪犯罪所得之去向，而難以追查，是被告所為僅係
      參與詐欺取財及洗錢罪構成要件以外之行為，而對他人之
      詐欺取財及洗錢之犯行，提供助力，被告所為均係幫助犯
      ，而非正犯行為。
（二）核被告所為，係犯刑法第30條第1項前段、第339條第1項
      之幫助詐欺取財罪，及刑法第30條第1項前段、洗錢防制
      法第14條第1項之幫助洗錢罪。被告基於幫助犯意，以一
      提供名下永豐商銀、台新商銀帳戶之幫助行為給予助力，
      詐欺集團成員則先後詐騙告訴人穆志南、呂銘倫、陳貞仁
      、蔡婉玉、許祐寧等人，雖詐欺集團成員施行詐騙取得告
      訴人5人之財物，惟就被告而言，僅有一幫助行為，係一
      行為侵害數法益，為同種想像競合犯，又其以一提供帳戶
      行為同時觸犯前開2罪名，依刑法第55條規定，應從一重
      之刑法第30條第1項、洗錢防制法第14條第1項之幫助洗錢
      罪處斷。檢察官雖僅就被告幫助詐欺告訴人穆志南、呂銘
      倫財物及洗錢部分起訴，而就洗錢部分，及就被告幫助詐
      欺告訴人陳貞仁、蔡婉玉、許祐寧財物部分未起訴（即移
      送併辦部分），惟該未起訴部分與已起訴部分具有想像競
      合犯之裁判上一罪關係，為起訴效力所及，本院自應併予
      審理。另被告係基於幫助之意思，參與詐欺取財犯罪及洗
      錢罪構成要件以外之行為，為幫助犯，爰依刑法第30條第
      2項之規定，按正犯之刑減輕之。
（三）原審判決認被告犯幫助詐欺取財罪之罪證明確，並予論罪
      科刑，固非無見。惟被告提供上開永豐商銀、台新商銀帳
      戶之存摺、金融卡及密碼供本案犯罪集團用以進行詐騙，
      於附表編號1至5所示告訴人受騙進而將款項匯入上開永豐
      商銀、台新商銀帳戶後，該集團成員進而提領詐騙所得款
      項，產生隱匿詐欺此特定犯罪所得去向之效果，已該當刑
      法第30條第1 項、洗錢防制法第14條第1 項之幫助洗錢罪
      ，業如前述，原判決未審酌上情，而將幫助洗錢罪部分為
      不另為無罪之諭知，其認定事實及適用法則已有未洽。檢
      察官雖非以此為由提起上訴，惟原判決既有上開可議之處
      ，屬無可維持，自應由本院予以撤銷改判。
（四）爰以行為人之責任為基礎，審酌被告任意提供金融帳戶予
      他人使用，幫助詐欺集團使用其所交付之金融帳戶，以遂
      行詐欺犯罪、洗錢罪，嚴重影響社會治安及金融交易秩序
      ，增加告訴人穆志南、呂銘倫、陳貞仁、蔡婉玉、許祐寧
      尋求救濟之困難，並使財產犯罪不易查察，所為應予非難
      ，兼衡被告於警詢時自陳高中畢業之智識程度、無業、家
      庭經濟狀況小康（見桃園地檢109年度偵字第26885號卷第
      7頁），犯罪之動機、目的、提供帳戶之數量、上開告訴
      人財物之損失暨被告與告訴人陳貞仁、蔡婉玉、許祐寧、
      穆志南已達成調解、和解，並依約履行調解、和解條件，
      有本院辦理刑事案件電話查詢紀錄表3紙在卷可參（見原
      審卷第111頁至第113頁，本院卷第73頁）等一切情狀，量
      處如主文所示之刑，並就罰金部分，諭知易服勞役之折算
      標準。
（五）按刑法基於刑事政策之需求，於刑法第74條設有緩刑制度
      ，不僅可避免短期自由刑之弊害，讓被告不至於在監獄內
      加深犯罪之惡習，亦藉著社會內處遇讓被告復歸社會。且
      因緩刑附有緩刑期間，受緩刑宣告者如在緩刑期間內再犯
      罪，執行檢察官仍得聲請法院撤銷緩刑，藉此督促受緩刑
      宣告者自我檢視之功效。查被告於本件犯罪前並未曾因故
      意犯罪受有期徒刑以上刑之宣告，此有臺灣高等法院被告
      前案紀錄表在卷可憑（見本院卷第31頁、第103頁），其
      因一時失慮，致罹章典，惟被告歷經本案偵查及審判之過
      程，應能知所警惕，況被告於本院審理過程中，業已分別
      與告訴人陳貞仁、蔡婉玉及許祐寧、穆志南達成調解、和
      解，並依約履行調解、和解條件，有本院調解筆錄1份、
      本院辦理刑事案件電話查詢紀錄表3紙在卷可佐（見本院1
      09年度壢簡字第2395號卷第77頁及反面、第111頁至第113
      頁，本院簡上卷第67頁、第73頁），雖被告並未與告訴人
      呂銘倫達成和解，然係因告訴人呂銘倫表示無調解意願（
      見本院109年度壢簡字第2395號卷第81頁），堪認被告確
      已積極賠償其所造成之損害，若能將被告之生產力投入社
      會，甚至進而回饋社會，當較符合刑期無刑所欲達成之目
      的，本院因認對被告所宣告之刑，以暫不執行為適當，爰
      併宣告緩刑3年，以啟自新。
據上論斷，應依刑事訴訟法第455條之1第1項、第3項、第371條
、第369條第1項前段、第364條、第299條第1項前段，洗錢防制
法第14條第1項，刑法第11條前段、第30條第1項前段、第2項、
第339條第1項、第55條前段、第42條第3項、第74條第1項第1款
，刑法施行法第1條之1第1項，判決如主文。
本案經檢察官林佳勳聲請以簡易判決處刑及檢察官謝咏儒、邱舒
虹移送併辦，並經檢察官吳亞芝到庭執行職務。
中　　華　　民　　國　　111 　年　　11　　月　　24　　日
                  刑事第六庭  審判長法  官  劉淑玲
                                    法  官  何啓榮
                                    法  官  何宇宸
以上正本證明與原本無異。
不得上訴。
                                    書記官  趙于萱
中　　華　　民　　國　　111 　年　　11　　月　　25　　日
附錄本案論罪科刑法條：
洗錢防制法第14條
有第二條各款所列洗錢行為者，處7年以下有期徒刑，併科新臺
幣5百萬元以下罰金。
前項之未遂犯罰之。
前二項情形，不得科以超過其特定犯罪所定最重本刑之刑。
中華民國刑法第339條
（普通詐欺罪）
意圖為自己或第三人不法之所有，以詐術使人將本人或第三人之
物交付者，處5年以下有期徒刑、拘役或科或併科50萬元以下罰
金。
以前項方法得財產上不法之利益或使第三人得之者，亦同。
前二項之未遂犯罰之。
附表
編號 告訴人 詐騙時間及方式 匯款時間 匯款地點 匯款金額 （新臺幣） 匯入帳戶   1 穆志南 於109年3月21日晚間6時40分許，在臺南市新化區北海道生鮮超市接獲詐欺集團成員來電，詐欺集團成員佯稱係露天拍賣網站之人員，並訛稱因訂單誤設為分期付款，需至自動櫃機員操作解除分期付款云云，致其陷於錯誤。 109年3月21日 晚間8時7分許 臺南市新化區中山路郵局 29,988元 被告之永豐商業銀行帳號000-00000000000000號帳戶   2 呂銘倫 於109年3月21日晚間7時53分許，接獲詐欺集團成員來電，詐欺集團成員佯稱係Tokyobuy拍賣之客服人員、郵局客服人員，並訛稱因工作人員疏失，導致帳戶將重複扣款，需至自動櫃員機操作云云，致其陷於錯誤。 109年3月21日 晚間8時38分許 高雄市前鎮區漁港路高雄銀行 8,123元 被告之永豐商業銀行帳號000-00000000000000號帳戶   3 陳貞仁 於109年3月21日下午4時43分許，在其高雄市○○區○○街000號6樓之住處接獲詐欺集團成員來電，詐欺集團成員佯稱係露天拍賣網站之工作人員，並訛稱因內部作業疏失，將導致重複扣款，需要至自動櫃員機操作云云，致其陷於錯誤。 109年3月21日 下午5時29分許 高雄市○鎮區○○路000號中國信託商業銀行 28,985元 被告之永豐商業銀行帳號000-00000000000000號帳戶    109年3月21日 晚間6時4分許 高雄市○鎮區○○路000號中國信託商業銀行 29,985元 被告之台新國際商業銀行帳號000-00000000000000號帳戶   4 蔡婉玉 於109年3月21日晚間6時30分許，接獲詐欺集團成員來電，詐欺集團成員佯稱係網路商家之人員、銀行人員，並訛稱因作業疏失，誤將先前之消費方式設定為分期付款，需依照指示操作云云，致其陷於錯誤。 109年3月21日 晚間7時43分許 臺南市○○區○○路0段000號元大銀行 24,960元 被告之台新國際商業銀行帳號000-00000000000000號帳戶   5 許祐寧 於109年3月21日晚間6時53分許，在其臺北市○○區○○路000○0號之住處接獲詐欺集團成員來電，詐欺集團成員佯稱係日本象印電器銷售人員，並訛稱因工作人員疏失，導致設定為分期付款，需至自動櫃員機操作云云，致其陷於錯誤。 109年3月21日 晚間8時18分許 網路轉帳 49,987元 被告之永豐商業銀行帳號000-00000000000000號帳戶    109年3月21日 晚間8時26分許 網路轉帳 49,987元 被告之台新國際商業銀行帳號000-00000000000000號帳戶    109年3月21日 晚間8時37分許 ATM匯款 17,023元 被告之台新國際商業銀行帳號000-00000000000000號帳戶